【裁判字號】    99,選訴,20
【裁判日期】    990222
【裁判案由】    違反公職人員選舉罷免法等
【裁判全文】
臺灣彰化地方法院刑事判決              99年度選訴字第20號
公  訴  人  臺灣彰化地方法院檢察署檢察官
被      告  甲○○○
            乙○○
            丁○○
上列被告等因違反公職人員選舉罷免法等案件，經檢察官提起公
訴（九十八年度選偵字第九八號），本院裁定依簡式審判程序審
理，判決如下：
    主    文
甲○○○有投票權之人，收受賄賂，而許以其投票權為一定之行
使，處有期徒刑月，如易科罰金，以新臺幣壹仟元折算壹日；
緩刑貳年，並向公庫支付新臺幣貳萬元；褫奪公權壹年；扣案之
賄賂新臺幣貳仟伍佰元沒收。
乙○○有投票權之人，收受賄賂，而許以其投票權為一定之行使
，處有期徒刑伍月，如易科罰金，以新臺幣壹仟元折算壹日；緩
刑貳年，並向公庫支付新臺幣貳萬元；褫奪公權壹年；未扣案之
賄賂新臺幣仟元沒收，如全部或一部不能沒收時，追徵其價額
。
丁○○有投票權之人，收受賄賂，而許以其投票權為一定之行使
，處有期徒刑肆月，如易科罰金，以新臺幣壹仟元折算壹日；緩
刑貳年，並向公庫支付新臺幣貳萬元；褫奪公權壹年；扣案之賄
賂新臺幣貳仟伍佰元沒收。
    事    實
一、甲○○○、乙○○、丁○○等三人，皆係設籍於彰化縣北斗
    鎮中寮里之鎮民，均為民國九十八年縣市長、鄉鎮市長及縣
    市議員選舉彰化縣北斗鎮中寮里選區有投票權之人。均明知
    不得收受賄賂而許其投票權為一定之行使，詎因戊○○（本
    院另行審理中）為圖使參選本屆北斗鎮鎮長候選人李順銘（
    另案偵辦中）順利當選，竟基於對於有投票權之人交付賄賂
    ，而約其投票權為一定行使之犯意，於九十八年十一月下旬
    某日晚間七、八時許，前往甲○○○位於彰化縣北斗鎮○○
    里○○路二十五之一三０號住所，交付現金新臺幣（下同）
    二千五百元予甲○○○收受，並告知甲○○○係以每票五百
    元之代價，用以賄賂其戶內具有投票權之人，甲○○○乃承
    諾其將投票支持李順銘，而許為投票權一定之行使。另丙○○（本院另行審理中）亦為圖使參選本屆北斗鎮鎮長候選人
    李順銘順利當選，乃基於對於有投票權之人交付賄賂，而約
    其投票權為一定行使之犯意，先後於九十八年十一月二十五
    日中午十二時許及同月下旬某日，前往丁○○、乙○○位於
    彰化縣北斗鎮○○里○○路六十之五號、同鎮○○路五十八
    號住所，各交付現金二千五百元、三千元予丁○○、乙○○
    收受，並告知二人係以每票五百元之代價，用以賄賂其戶內
    具有投票權之人，丁○○、乙○○乃承諾其將投票支持李順
    銘，而許為投票權一定之行使。嗣因檢警獲報後，由臺灣彰
    化地方法院檢察署檢察官指揮彰化縣警察局北斗分局、彰化
    縣警察局刑警大隊、法務部調查局彰化縣調查站及法務部調
    查局中部地區機動工作站共同查獲上情，甲○○○、丁○○
    並於偵查中向檢察官自白犯罪，復各提出收受之賄賂二千五
    百元以供查扣。
二、案經臺灣彰化地方法院檢察署檢察官指揮彰化縣警察局北斗
    分局、彰化縣警察局刑警大隊、法務部調查局彰化縣調查站
    及法務部調查局中部地區機動工作站偵辦後，報請臺灣彰化
    地方法院檢察署檢察官偵查起訴。
    理    由
一、證據能力部分：
    本案下列引用之供述及非供述證據，經本院依法踐行調查證
    據程序，公訴人及被告均不爭執各該證據之證據能力，且亦
    查無依法應排除其證據能力之情形，是後述所引用證據之證
    據能力皆無疑義，合先敘明。
二、認定犯罪事實所憑之證據及理由：
    訊據被告甲○○○、丁○○、乙○○對於渠等為本屆九十八
    年縣市長、鄉鎮市長及縣市議員選舉彰化縣北斗鎮中寮里選
    區有投票權之人，且於上開時、地，收受同案被告戊○○、
    丙○○交付之選舉賄賂二千五百元或三千元，並承諾投票支
    持本屆參選北斗鎮鎮長候選人李順銘，而許為投票權一定之
    行使等情，均於本院審理時坦承不諱，核與同案被告戊○○
    、丙○○於警詢及檢察官偵訊中之證述之情節相符，且有彰
    化縣北斗鎮中寮里八鄰選舉人名冊附卷可稽，復有被告甲○○○、丁○○收受之賄賂共五千元扣案可佐，本案事證明確
    ，被告等之犯行，均堪認定。
三、論罪科刑：
    核被告三人所為，均係犯刑法第一百四十三條第一項之投票
    受賄罪。被告甲○○○、丁○○曾於偵查及本院審理時自白
    犯行，被告乙○○則於本院審理時自白犯行，爰依公職人員
    選舉罷免法第一百十一條第一項後段之規定，各減輕其刑。
    按選舉乃民主政治最重要之表徵，攸關國家政治之良窳，而
    賄選為敗壞選風之主要根源，不惟抹滅實行民主政治之真意
    ，亦影響選舉之公正性與社會之風氣，扭曲選舉制度尋求民
    意之真實性，查被告等三人均已具備相當之社會經驗，均知
    選舉之重要性，惟渠等不予珍惜，竟收受金錢對價，而許為
    投票權一定之行使，原不宜輕恕，然斟酌被告等三人因一時
    貪念及昧於人情而收受賄賂，且於本院審理時業能坦承犯行
    ，態度尚屬良好，暨考量被告甲○○○、丁○○於偵查中即
    已自白，被告乙○○則至本院審理中始為坦認，及其等收賄
    之金額、犯罪之動機、目的、手段、智識程度、生活狀況、
    犯罪所生危害等一切情狀，分別量處如主文所示之刑，並諭
    知易科罰金之折算標準，且依公職人員選舉罷免法第一百十
    三條第三項、刑法第三十七條第二項之規定，分別諭知被告
    褫奪公權一年，以示懲處。又查被告三人前均未曾因故意受
    有期徒刑以上刑之宣告，有臺灣彰化地方法院檢察署刑案資
    料查註紀錄表及臺灣高等法院被告前案紀錄表等附卷可按，
    其等因一時失慮，偶罹刑典，經此偵審之教訓，當知所警惕
    ，信無再犯之虞，本院認其所宣告之刑均以暫不執行為適當
    ，爰依刑法第七十四條第一項第一款之規定，各宣告緩刑二
    年，併依同條第二項第四款規定，命被告各向公庫支付新臺
    幣二萬元。被告甲○○○、丁○○收受並已扣案之賄賂各二
    千五百元，應依刑法第一百四十三條第二項之規定宣告沒收
    ；另被告乙○○所收之賄賂三千元，雖未扣案，仍應依刑法
    第一百四十三條第二項，併予宣告沒收，如全部或一部不能
    沒收時，追徵其價額。
據上論斷，應依刑事訴訟法第二百七十三條之一第一項、第二百
九十九第一項前段，公職人員選舉罷免法第一百十一條第一項後
段、第一百十三條第三項，刑法第十一條前段、第一百四十三條
第一項、第二項、第四十一條第一項前段、第三十七條第二項、
第七十四條第一項第一款、第二項第四款，刑法施行法第一條之
一，判決如主文。
本案經檢察官蕭有宏到庭執行職務。
中    華    民    國    99    年    2     月    22    日
            刑事第六庭      法  官  王義閔
以上正本證明與原本無異。
如不服本判決應於收受判決後10日內向本院提出上訴書狀，並
應敘述具體理由。其未敘述上訴理由者，應於上訴期間屆滿後
20日內向本院補提理由書(均須按他造當事人之人數附繕本)
「切勿逕送上級法院」。
中    華    民    國    99    年    2     月    22    日
                            書記官  林盛輝
附錄本案論罪科刑法條全文：
中華民國刑法第143條
（投票受賄罪）
有投票權之人，要求、期約或收受賄賂或其他不正當利益，而許
以不行使其投票權或為一定之行使者，處 3 年以下有期徒刑，
得併科 5 千元以下罰金。
犯前項之罪者，所收受之賄賂沒收之。如全部或一部不能沒收時
，追徵其價額。

司法院資訊處製作；財團法人民間司法改革基金會備份。
